【裁判字號】    95,易,691
【裁判日期】    951025
【裁判案由】    詐欺
【裁判全文】
臺灣彰化地方法院刑事判決               95年度易字第691號
公  訴  人  臺灣彰化地方法院檢察署檢察官
被      告  乙○○
                    （因另案於台灣嘉義監獄執行、現因本案
上列被告因詐欺案件，經檢察官提起公訴（95年度偵字第4467號）
，及臺灣臺北地方法院檢察署檢察官移送併案辦理（併辦案號：
95年度偵字第19265號），本院依簡式審判程序判決如下：
    主  文
乙○○幫助連續意圖為自己不法之所有，以詐術使本人之物交付
，累犯，處有期徒刑肆月，如易科罰金，以佰元折算壹日。
  犯罪事實及理由
一、本件犯罪事實除補充及更正如下外，其餘均與檢察官起訴書
    之記載相同，茲引用之（如附件）：
（一）被告於民國93年間，因違反毒品危害防制條例及竊盜案件
      ，分別經法院判處有期徒刑11月及4月確定；又於94年間
      ，因竊盜案件，再經法院判處有期徒刑3月確定。上開三
      案經法院裁定應執行刑為有期徒刑1年4月確定，於94年12
      月30日縮短刑期執行完畢。
（二）被告係將其所開設、中華郵政股份有限公司埔鹽郵局帳號
      00000000000000000號之帳戶存摺、提款卡及印章（起訴
      書漏載印章），在彰化縣埔鹽鄉○○村○○路10巷15號住
      處，以新台幣（下同）3千元之價格賣予綽號「阿元」之
      成年男子（真實姓名及年籍均不詳），密碼則當場口頭告
      知該綽號「阿元」之人。
（三）持有上開存摺、提款卡及印章之詐騙集團基於意圖為自己
      不法所有之詐欺概括犯意，另於95年2月24日，由該集團
      成員撥打電話予甲○○，向甲○○詐稱其已中獎，惟須先
      匯款交付稅金方能辦理領獎手續，甲○○不疑有他而陷於
      錯誤，於95年3月7日依該詐騙集團指示匯款10萬元至被告
      上揭帳戶內。
二、本件證據除補充如下外，其餘亦均與檢察官起訴書之記載相
    同，茲引用之（如上附件）。
（一）被告於本院審理時之自白。
（二）證人即被害人甲○○於警詢中之指訴。
（三）被害人甲○○匯款至被告前揭帳戶之郵政國內匯款執據影
      本一紙。
三、比較新舊法
    被告行為後，刑法於94年2月2日修正公布，並於95年7月1日
    施行，關於本案應適用之新、舊法，茲論述如下：
（一）刑法第2條第1項規定，係規範行為後法律變更所生新舊法
      律比較適用之準據法，於95年7月1日刑法施行後，應適用
      刑法第2條第1項之規定，為「從舊從輕」之比較（最高法
      院95年5月23日第8次刑事庭會議決議第1點第1項參照）。
（二）依刑法第2條第1項規定為新舊刑法比較時，應就罪刑有關
      之共犯、未遂犯、連續犯、想像競合犯、牽連犯以及累犯
      加重、自首減輕、暨其他法定加減原因、與加減例等一切
      情形，綜其全部之結果，而為比較，再適用有利於行為人
      之法律處斷，而不得一部割裂分別適用不同之新舊法（最
      高法院24年上字第4634號判例意旨、95年第8次刑事庭會
      議決議參照）。
（三）依上原則，經比較新、舊法如附表後，以被告行為時之舊
      法較有利於被告，依刑法第2條第1項前段規定，本案自應
      一體適用被告行為時之法律即修正前刑法第30條、第33條
      第5款、第47條之規定。
（四）易科罰金之折算標準，新法施行後，應依新法第2條第1項
      之規定，適用最有利於行為人之法律（最高法院95年5 月
      23日第8次刑事庭會議決議第3點第2項參照）。本案就易
      罰金部分，經比較如附表編號3後，以被告行為時之舊法
      較有利於被告，依上說明，易科罰金部分應適用被告行為
      時之法律即修正前刑法第41條第1項前段、修正前罰金罰
      鍰提高標準條例第2條之規定。
（五）又本案被告為幫助犯，僅有一次幫助行為，是以正犯（該
      詐騙集團）雖為連續犯（上情均如下所述），然關於被告
      犯罪部分之比較新舊法，應無庸就連續犯予以比較，併此
      陳明。
三、按連續幫助與幫助連續原屬有別，如基於概括犯意，多次幫
    助他人犯罪，為連續幫助；如以一幫助行為，幫助他人連續
    犯罪，則為幫助連續，就幫助犯言，僅有一次之犯罪行為（
    最高法院86年度臺上字第5680號、87年度臺上字第3865號判
    決參照）。查正犯分別詐騙被害人丙○○、甲○○，其時間
    緊接，手段同一，所觸犯犯罪構成要件相同之罪名，顯係基
    於概括犯意而為之，為連續犯之裁判上一罪關係，應論以連
    續詐欺取財罪。而被告僅交付存摺、印章、提款卡予他人，
    雖並未參與上開犯罪之構成要件行為，然其顯係以幫助他人
    犯罪之意思，實施詐欺取財構成要件以外之行為，且其以前
    開一交付存摺、印章、提款卡之幫助行為，幫助正犯前開連
    續詐欺取財犯行，自應構成幫助連續詐欺取財之犯罪。是核
    被告所為，係犯（修正前）刑法第30條第1項前段、第339條
    第1項之幫助連續詐欺取財罪。又起訴書漏未論及該詐騙集
    團詐騙被害人甲○○部分之事實，容有所誤，茲因該部分係
    正犯（該詐騙集團）基於被告一個幫助行為所為之連續數行
    為，本即為起訴效力所及，復經檢察官移送併辦，是本院自
    得予以審理，附此敘明。
四、被告係幫助他人實施詐欺取財罪，應依修正前刑法第30條第
    2項之規定，按詐欺取財正犯之刑減輕之。
五、量刑理由：
    被告前科多起，素行非佳，有臺灣高等法院被告前案紀錄表
    可證。且被告自陳因缺錢花用而為此犯行，則被告如此輕率
    提供金融帳戶供不法集團使用，除使行騙之不法之徒得以逍
    遙法外，增加檢警查緝犯罪之困難度外，被害人遭詐騙後所
    匯款項多數追索無著，使被害人財物遭受嚴重損失，甚且引
    發被害人身心受創亦所在多有，所衍生之社會危害性不輕，
    犯行非微，暨本案被害人遭詐騙之金額分別為3萬元、10萬
    元，及被告犯罪之動機、方法、手段，犯罪後到庭坦承犯行
    、態度良好等一切情狀，量處如主文所示之刑，並諭知易科
    罰金之折算標準。
六、應適用之法條：
    (一)刑事訴訟法第273 條之1 第1 項，第299 條第1 項前段
        、第310 條之2 、第454 條第2 項。
    (二)刑法第2條第1項前段、（修正前）第30條、第339條第1
        項、（修正前）第47條、（修正前）第41條第1項前段
        。
   （三）罰金罰鍰提高標準條例第1條前段、（修正前）第2條
七、
（一）按本判決係依刑事訴訟法第310條之2、第454條第2項製作
      ，依法僅需記載當事人欄、主文、犯罪事實、證據名稱、
      應適用之法條及得於10日內上訴之旨，並得以簡略方式為
      之；如認定之犯罪事實、證據及應適用之法條，與檢察官
      聲請簡易判決處刑書或起訴書之記載相同者，得引用之。
（二）又上揭所指應記載之「犯罪事實」，揆諸同法第308條後
      段原關於有罪之判決書應記載「事實」之規定，已修正為
      應記載「犯罪事實」，核其修正之立法理由，即指明「犯
      罪事實」，係指符合犯罪構成要件之具體社會事實。是以
      構成犯罪事實以外之其他適用法律事實，例如刑罰加重（
      含累犯在內)或減輕事由等，自可無須在「犯罪事實」欄
      中記載（法院辦理刑事訴訟案件應行注意事項第14 4 點
      參照），惟仍應於主文中予以表明，並於應適用之法條欄
      予以引用。
八、如不服本件判決，得自收受送達之日起10日內，向本院提起
    上訴。
本案經檢察官劉世豪到庭執行職務。
中    華    民    國    95    年    10    月    25    日
                  刑事第二庭    法  官  周淡怡
以上正本證明與原本無異。
如不服本判決，應於判決送達後10日內，向本院提出上訴狀（須
附繕本）。
告訴人或被害人對於判決如有不服具備理由請求檢察官上訴者，
其上訴期間之計算係以檢察官收受判決正本之日期為準。
中    華    民    國    95    年    10    月    25    日
                                書記官  劉玫金
附表：
┌──┬────┬────────────────────────────┐
│編號│項   目 │比較、說明                                              │
├──┼────┼────────────────────────────┤
│ 1  │刑法第33│刑法施行法第1條之1增訂施行前，依罰金罰鍰提高標準條例第1 │
│    │9 條第1 │條前段、現行法規所定貨幣單位折算新臺幣標準第2條規定，本 │
│    │項詐欺取│案刑法339條第1項詐欺取財罪關於「或科或併科一千元以下罰金│
│    │財罪之罰│」之罰金刑部分，應提高折算為或科或併科銀元一萬元即新臺幣│
│    │金刑    │三萬元以下罰金。刑法施行法修正增訂第1條之1規定：「中華民│
│    │        │國九十四年一月七日刑法修正施行後，刑法分則編所定罰金之貨│
│    │        │幣單位為新臺幣。九十四年一月七日刑法修正時，刑法分則編未│
│    │        │修正之條文定有罰金者，自九十四年一月七日刑法修正施行後，│
│    │        │就其所定數額提高為三十倍。但七十二年六月二十六日至九十四│
│    │        │年一月七日新增或修正之條文，就其所定數額提高為三倍。」，│
│    │        │依上開增訂條文提高並改為新臺幣後，本案刑法339條第1項詐欺│
│    │        │取財罪關於「或科或併科一千元以下罰金」之罰金刑部分，亦同│
│    │        │為或科或併科新臺幣三萬元以下罰金，經比較新、舊法後，罰金│
│    │        │之最高度刑並無不同。但關於罰金之最低度刑部分，因刑法第33│
│    │        │條第5款關於罰金最低度刑之規定，由「罰金：一元以上」修正 │
│    │        │為「罰金：新臺幣一千元以上，以百元計算之」，故應依刑法第│
│    │        │2條第1項規定，適用最有利於行為人之法律（最高法院95年第8 │
│    │        │次刑事庭會議決議參照）。準此，本案刑法339條第1項詐欺取財│
│    │        │罪關於「或科或併科一千元以下罰金」之罰金最低度刑部分，經│
│    │        │比較新、舊法結果，應以被告行為時之法律即修正前第33條第5 │
│    │        │款規定，最有利於被告。                                  │
├──┼────┼────────────────────────────┤
│ 2  │幫助犯  │修正前刑法第30條第1項前段原規定「幫助他人犯罪者，為從犯 │
│    │        │。」，修正後為「幫助他人實行犯罪行為者，為幫助犯」；又該│
│    │        │條第2項原規定「從犯之處罰，得按正犯之刑減輕之。」，將之 │
│    │        │修正為「幫助犯之處罰，得按正犯之刑減輕之。」，是本條僅法│
│    │        │條文字有所修正。惟被告不論依修正前或修正後刑法第30條規定│
│    │        │，均構成幫助犯，經比較新、舊法結果，對被告並無有利或不利│
│    │        │之情形。                                                │
├──┼────┼────────────────────────────┤
│ 3  │累  犯  │被告不論依修正前之刑法第47條，或修正後之刑法第47條第1 項│
│    │        │之規定，均構成累犯，比較新、舊法結果，對被告並無有利或不│
│    │        │利之情形。                                              │
├──┴────┴────────────────────────────┤
│經綜合比較新、舊法之結果，以被告行為時之舊法較有利於被告，依刑法第2條第1│
│項前段規定，本案自應一體適用被告行為時之法律即修正前刑法第30條、第33條第│
│5款、第47條之規定。                                                     │
├──┬────┬────────────────────────────┤
│ 3  │易科罰金│被告行為後，刑法第41條第1項前段關於易科罰金折算標準之規 │
│    │        │定，業於94年2月2日修正公布，並於95年7月1日施行，由「犯最│
│    │        │重本刑為五年以下有期徒刑以下之刑之罪，而受六個月以下有期│
│    │        │徒刑或拘役之宣告，因身體、教育、職業、家庭之關係或其他正│
│    │        │當事由，執行顯有困難者，得以一元以上三元以下折算一日，易│
│    │        │科罰金。」修正為「犯最重本刑為五年以下有期徒刑以下之刑之│
│    │        │罪，而受六個月以下有期徒刑或拘役之宣告者，得以新臺幣一千│
│    │        │元、二千元或三千元折算一日，易科罰金。」應依刑法第2條第 │
│    │        │1項規定，適用最有利於行為人之法律（最高法院95年第8次刑事│
│    │        │庭會議決議第3點第2項參照）。而修正前刑法第41條第1項前段 │
│    │        │之易科罰金折算標準，依修正刪除前之罰金罰鍰提高標準條例第│
│    │        │2條規定，應就其原定數額提高為100倍折算1日，並依現行法規 │
│    │        │所定貨幣單位折算新臺幣條例第2條規定，以新臺幣元3倍折算之│
│    │        │，亦即修正前刑法第41條第1項前段之易科罰金折算標準，應以 │
│    │        │ 銀元300元即新臺幣900元折算為1日，經比較新、舊法結果，應│
│    │        │以被告行為時之法律舊法較有利於被告，依刑法第2條第1項前段│
│    │        │規定，是本案自應適用被告行為時之法律即修正前刑法第41條第│
│    │        │1項前段、修正前罰金罰鍰提高標準條例第2條規定，併諭知易科│
│    │        │罰金之折算標準。                                        │
└──┴────┴────────────────────────────┘
附錄論罪科刑法條全文
中華民國刑法第30條（幫助犯及其處罰）
幫助他人實行犯罪行為者，為幫助犯。雖他人不知幫助之情者，
亦同。
幫助犯之處罰，得按正犯之刑減輕之。
中華民國刑法第339條（普通詐欺罪）
意圖為自己或第三人不法之所有，以詐術使人將本人或第三人之
物交付者，處5年以下有期徒刑、拘役或科或併科1千元以下罰金
。
以前項方法得財產上不法之利益或使第三人得之者，亦同。
前二項之未遂犯罰之。


司法院資訊處製作；財團法人民間司法改革基金會備份。
